臺灣臺南地方法院民事判決
110年度訴字第281號
原      告  王紅梅    
訴訟代理人  林宏政律師
被      告  施金枝    



訴訟代理人  王竑力律師
上列當事人間請求侵權行為損害賠償等事件，經本院於民國110
年11月3日言詞辯論終結，判決如下：
    主      文
原告之訴及假執行之聲請均駁回。
訴訟費用由原告負擔。
    事實及理由
一、原告(下逕稱其名)起訴主張：
　㈠王紅梅於民國102年1月10日左右，交付新臺幣（下同）90萬
    元(下稱系爭90萬元)予其胞姐王絲潔，委請王絲潔轉交予被
    告施金枝(下逕稱其名)作為加入美的世界時報有限公司（下
    稱美的世界公司）之投資款。王絲潔收受系爭90萬元後，前
    往銀行欲將款項匯至美的世界公司，惟銀行表示上開公司帳
    戶無法匯入，王絲潔遂聯絡施金枝【按施金枝為王絲潔上線
    ，亦為美的世界公司南部總上線】，施金枝告知王絲潔直接
    至公司繳款，因王絲潔有事無法前往，王絲潔乃委託其友人
    孫永杰與施金枝前往美的世界公司西門辦公室繳款。
　㈡孫永杰將系爭90萬元交付施金枝時，施金枝向孫永杰表示，
    王紅梅僅差10萬元就可成為中盤商【美的世界公司規定投資
    100萬元就可成為中盤商】，孫永杰旋通知王絲潔，王絲潔
    乃請施金枝先幫忙代墊10萬元，王紅梅亦表示同意。詎施金
    枝僅將10萬元繳款憑據交給王絲潔，卻未交付系爭90萬元繳
    款憑據，嗣由美的世界公司組織表得知王紅梅投資金額僅10
    萬元，足證施金枝將系爭90萬元侵占入己，爰依民法第184
    條第1項、第179條規定，請求施金枝賠償90萬元。若認王紅
    梅侵權行為損害賠償請求權已罹於時效消滅，則依民法第19
    7第2項規定，請求施金枝賠償90萬元等語。
　㈢並聲明：施金枝應給付王紅梅90萬元，及自起訴狀繕本送達
    翌日起至清償日止，按年息百分之5計算之利息；願供擔保
    ，請准宣告假執行(見補字卷第15頁)。　　
二、施金枝則以：否認侵占系爭90萬元，系爭90萬元係由孫永杰
    在美的世界公司西門辦公室房間內交付予美的世界公司西門
    辦公室負責人劉筱娟；王紅梅就本件起訴事實，亦對施金枝
    提起刑事侵占告訴，經臺灣臺南地方檢察署檢察官以109年
    度偵緝字第839號為不起訴處分，王紅梅聲請再議，亦經臺
    南高等檢察署臺南檢察分署以110年度上聲議字第1064號駁
    回再議確定(下合稱系爭侵占刑事案件)；王紅梅本件侵權行
    為損害賠償請求權已罹於2年時效而消滅，本件亦不該當民
    法第179條、第197第2項等語至辯。並聲明：王紅梅之訴駁
    回(見訴字卷第171頁)。
三、得心證之理由：
  ㈠按因故意或過失，不法侵害他人之權利者，負損害賠償責任
    。故意以背於善良風俗之方法，加損害於他人者亦同，民法
    第184條第1項定有明文。而侵權行為之成立，須行為人因故
    意過失不法侵害他人權利，亦即行為人須具備歸責性、違法
    性，並不法行為與損害間有因果關係，始能成立。主張侵權
    行為損害賠償請求權之人，對於侵權行為之成立要件應負舉
    證責任（最高法院100年度台上字第328號判決意旨參照）。
    當事人主張有利於己之事實者，就其事實有舉證之責任，民
    事訴訟法第277條前段亦有明定。民事訴訟如係由原告主張
    權利者，應先由原告負舉證之責，若原告先不能舉證，以證
    實自己主張之事實為真實，則被告就其抗辯事實即令不能舉
    證，或其所舉證據尚有疵累，亦應駁回原告之請求（最高法
    院17年上字第917號判例參照）。準此，王紅梅主張施金枝
    侵占系爭90萬元乙節，依前開說明，應由王紅梅負舉證之責
    。經查：
　⒈王紅梅於102年1月10日交付系爭90萬元現金予王絲潔，王絲
    潔同日交付上開款項予施金枝及孫永杰，並委請施金枝及孫
    永杰將上開款項攜至美的世界公司西門辦公室繳納，施金枝
    與孫永杰嗣即搭乘高鐵前往臺北，並至美的世界公司西門辦
    公室等情，業據施金枝於系爭侵占刑事案件供承不諱，堪信
    為真。惟就系爭90萬元是否有交予美的世界公司西門辦公室
    負責人劉筱娟乙節，孫永杰於系爭侵占刑事案件中固證稱：
    當天在西門辦公室施金枝有打電話給王絲潔問他要不要湊成
    100萬元成為中盤，當時王絲潔有同意，並先請施金枝在臺
    北幫忙借10萬元，後來劉筱娟中午請我們吃飯，劉筱娟的女
    兒也有幫我們點錢，但因為施金枝10萬元還沒有借到，我因
    工作的關係就先行離去，並且把系爭90萬元交給施金枝等語
    (見系爭侵占刑事案件之109偵緝839號卷第59頁)，然孫永杰
    既稱伊提早離開現場，則對系爭90萬元是否入美的世界公司
    自不知悉，自難依其證述而遽認施金枝侵占系爭90萬元，又
    劉筱娟的女兒既然也在現場幫忙點錢，顯見劉筱娟已知悉施
    金枝及孫永杰代王紅梅交付款項，欲成為中盤商，則依一般
    經驗，焉有於點錢後再將投資款交付施金枝之理，且劉筱娟
    於系爭侵占刑事案件中亦證稱：我已經不記得王紅梅有沒有
    在西門辦公室拿100萬元給我等語(見系爭侵占刑事案件之10
    8他字3352號卷第103頁)。況王紅梅自陳：後來我加入會員
    成為『中盤』後，我有收到2個月的報酬，每個月分別是5萬元
    的禮券及10萬元的現金，總共拿了10萬元的禮券及20萬元的
    現金，第3個月公司就倒了等語(見系爭侵占刑事案件之109
    偵緝839號卷第60頁)；王絲潔亦於系爭侵占刑事案件中具結
    證稱：(檢察官問：告訴人所投資的100萬元有無收到紅利？
    )有，有收到2個月，每個月5萬元的禮卷及10萬元的現金等
    語(見系爭侵占刑事案件之109偵緝839號卷第60頁反面)，是
    本件難認施金枝有王紅梅所主張侵占系爭90萬元之侵權行為
    。 
　⒉又因侵權行為所生之損害賠償請求權，自請求權人知有損害
    及賠償義務人時起，2年間不行使而消滅，自有侵權行為時
    起，逾10年者亦同，民法第197條第1項定有明文。查王紅梅
    於106年間對王絲潔、孫永杰起訴請求返還借款【按王紅梅
    在該案中主張其交付王絲潔、孫永杰之款項(含系爭90萬元)
    是借款】，由臺灣橋頭地方法院以106年度訴字第162號民事
    事件受理，王紅梅於該案106年11月16日言詞辯論時即稱：
    對王絲潔、孫永杰主張90萬元遭施金枝侵吞一事並無爭執，
    無傳喚施金枝之必要等語(見上開106年度訴字第162號卷第1
    80頁)，故縱認施金枝有王紅梅主張之侵權行為，王紅梅至
    遲於106年11月16日即知損害及賠償義務人，則王紅梅遲至1
    09年12月21日始提起本件訴訟，依民法第197條第1項規定，
    王紅梅之侵權行為賠償請求權已罹於2年時效。
　㈡按無法律上之原因而受利益，致他人受損害者，應返還其利
    益；雖有法律上之原因，而其後已不存在者亦同，民法第17
    9條定有明文。是主張不當得利請求權存在者，應證明他方
    係無法律上之原因而受利益，致其受有損害，始得請求返還
    該利益。又損害賠償之義務人，因侵權行為受利益，致被害
    人受損害者，於前項時效完成後，仍應依關於不當得利之規
    定，返還其所受之利益於被害人，民法第197條第2項定有明
    文。該規定係考量損害賠償義務人，如因侵權行為而受利益
    ，致被害人蒙受損害時，除使其有侵權行為之請求權外，仍
    得依不當得利之規定請求返還其利益，而使不當得利返還請
    求權與損害賠償請求權發生請求權競合關係，不使被害人因
    侵權行為損害賠償請求權罹於時效而受到影響。是以，被害
    人依本條項規定向義務人請求損害賠償者，除義務人係負侵
    權行為損害賠償之債務人外，另須具備不當得利之要件，並
    適用其法律效果。查王紅梅無法證明施金枝侵占系爭90萬元
    乙情，業如前述，則王紅梅未舉證證明施金枝有何無法律上
    之原因而受利益，致其受有損害，是王紅梅主張民法第179
    條或第197條第2項之不當得利，亦屬無據。
四、綜上所述，王紅梅依侵權行為損害賠償、不當得利之法律關
    係，請求施金枝給付90萬元，及自起訴狀繕本送達翌日起至
    清償日止，按年息百分之5計算之利息，為無理由，應予駁
    回。又王紅梅之訴既經駁回，其假執行之聲請亦失所附麗，
    應併予駁回。
五、本件事證已臻明確，兩造其餘攻擊防禦方法，經本院審酌後
    核於本判決結果不生影響，爰不一一論述，併此敘明。
六、訴訟費用負擔之依據：民事訴訟法第78條。 
中　　華　　民　　國　　110 　年　　11　　月　　17　　日
                  民事第三庭   法    官　王淑惠
以上正本係照原本作成。
如對本判決上訴，須於判決送達後20日內向本院提出上訴狀。
如委任律師提起上訴者，應一併繳納上訴審裁判費。
中　　華　　民　　國　　110 　年　　11　　月　　17　　日
                               書 記 官  洪凌婷